【裁判字號】    98,交聲,4520
【裁判日期】    990707
【裁判案由】    交管條例聲異
【裁判全文】
臺灣板橋地方法院交通事件裁定        98年度交聲字第4520號
原處分機關  交通部公路總局臺北區監理所板橋監理站
異  議  人  乙○○
即受處分人
上列異議人即受處分人因違反道路交通管理處罰條例案件，對於
交通部公路總局臺北區監理所板橋監理站於98年11月30日所為之
裁決處分（原處分案號：板監裁字第裁41-CO0000000號），聲明
異議，本院裁定如下：
    主  文
異議駁回。
    理  由
一、原處分意旨略以：異議人即受處分人乙○○於民國97年12月
    9 日上午10時30分許，騎乘車牌號碼QCH-838 號輕型機車，
    行經臺北縣板橋市○○街與文聖街口，因其駕車行經有燈光
    號誌管制之交岔路口闖紅燈（紅燈左轉）之違規事實，遭員
    警攔停逕行製單舉發，爰依違反道路交通管理處罰條例第53
    條第1 項規定，裁處受處分人罰鍰新臺幣（下同）4,500 元
    ，並依同條例第63條第1 項記違規點數3 點。
二、聲明異議意旨略以：伊於上開時間，騎乘上開輕型機車，行
    經臺北縣板橋市○○街與文聖街口，當時員警騎在伊的前方
    ，伊騎車跟著員警，員警先綠燈左轉，伊也緊跟著員警左轉
    ，員警有何證據證明伊是紅燈左轉，且因員警開單將車牌號
    碼號寫錯，伊怕繳到別人的罰單所以沒有去繳款，沒想到後
    來被加重裁罰，伊認為不能將員警的疏失加重在人民身上，
    伊雖然覺得很冤枉，但伊願意接受基本罰鍰1,800 元，但加
    重裁罰的部分，伊覺得不合理也不應該這樣做，爰依法聲明
    異議，請求撤銷原處分云云。
三、按汽車駕駛人，行經有燈光號誌管誌之交岔路口闖紅燈者，
    處新臺幣（下同）1,800 元以上5,400 以下罰鍰；又汽車駕
    駛人有上開行為時，除依原條款處罰鍰外，並予記違規點數
    3 點，道路交通管理處罰條例第53條第1 項、第63條第1 項
    第3 款分別定有明文。次按違反道路交通管理事件行為人，
    未依規定自動繳納罰鍰，或未依規定到案聽候裁決，處罰機
    關應依基準表於舉發違反道路交通管理事件通知單送達且逾
    越應到案期限60日後之3 個月內，逕行裁決之，違反道路交
    通管理事件統一裁罰基準及處理細則第44條第1 項規定甚明
    ；復依違反道路交通管理事件統一裁罰基準表之記載，駕駛
    機器腳踏車違反道路交通管理處罰條例第53條第1 項規定，
    逾越應到案期限60日以上經逕行裁決處罰者，應處罰鍰4500
    元，並記違規點數3 點。
四、經查：
  (一)本件異議人於上開時、地，騎乘上開輕型機車，因駕車行經
    有燈光號誌管制之交岔路口闖紅燈違規，經臺北縣政府警察
    局海山分局江翠派出所員警甲○○當場舉發，嗣經原處分機
    關即交通部公路總局臺北區監理所板橋監理站依據道路交通
    管理處罰條例第53條規定，於98年11月30日裁處異議人罰鍰
    4,500 元，並記違規點數3 點之事實，有上開裁決書、臺北
    縣政府警察局北縣警交字第C00000000 號舉發違反道路交通
    管理事件通知單在卷可憑（見本院卷第11、21頁）。而異議
    人已當場收受上開舉發通知單之事實，業據異議人於本院審
    理時供承在卷（見本院卷第27頁），且觀諸上開舉發通知單
    移送聯「收受通知聯者簽章」欄位確有異議人之簽名，足認
    異議人確已於上開交通違規事實發生當日即收受上開舉發通
    知單無訛。
  (二)異議人雖以前揭情詞置辯，惟證人即舉發異議人之員警甲○
    ○於本院審理時到庭具結證稱：伊當天在板橋市○○街149
    巷口定點執行交通稽查，伊看到異議人從大同街紅燈左轉文
    聖街，伊就上前攔停異議人，因為異議人未帶駕照、行照，
    伊請異議人口述年籍資料，再請同仁查詢車主是否是異議人
    本人，然後伊就開單舉發，伊開單舉發時，異議人表示他左
    轉時是跟在我們巡邏同仁後面，但伊沒有看到異議人的前方
    有任何員警經過，伊只看到異議人1 台機車違規，因為當時
    車流量很少，伊與異議人約隔3 個店面左右的距離，視線良
    好，所以不會誤認，異議人當場有告訴伊車牌號碼，伊開單
    時可能是筆誤以致誤載，在庭的異議人確實是伊當天舉發的
    人等語（見本院卷第27頁反面），是觀諸證人所言，當天視
    線良好，僅有異議人違規，證人就舉發路段之燈號變換情形
    、執勤所處位置、異議人行駛路徑及闖紅燈過程等情節詳述
    具體明確，且證人既正執行勤務之際，對行駛車輛動向，自
    特別留意而無錯看或誤判之虞；況證人就本件如何查獲舉發
    之經過，於本院審理時到庭結證綦詳如上，其證述舉發過程
    連續而完整，顯見其記憶深刻，益徵其無誤判之虞；參以證
    人與異議人間，並無怨隙，且素不相識，衡情證人應無設詞
    攀誣，或虛構違規事實以陷害異議人之理。再者，本件既查
    無任何證據足資證明執勤員警有何捏造事實違法取締之不法
    情事，並參酌員警執行公務時，本身即受有行政懲處責任之
    監督，且其到庭具結作證，更係以刑事責任擔保其證言之真
    實性，其之證言又與常情無悖，是證人甲○○員警上開證述
    內容，經核尚無不可採信之處，自堪採信。是以本件舉發員
    警親眼目睹異議人騎乘上開輕型機車，行經有燈光號誌管制
    之板橋市○○街與文聖街口闖紅燈之違規事實，依據異議人
    有上開闖紅燈之違規行為，當場攔停掣單舉發，自屬有據，
    異議人空言否認上開違規事實，無非事後卸責之詞，不足採
    信。
  (三)另異議人以員警將罰單之車牌號碼誤載為QCH-833 號，伊怕
    繳到別人的罰單，所以才沒有去繳錢云云置辯。惟觀諸上開
    舉發通知單已明確記載本案「應到案日期」為97年12月24日
    前及「應到案處所」為板橋監理站，且異議人既已當場簽收
    上開舉發通知單，對上開舉發通知單上所載之應到案日期、
    處所及注意事項，自不得諉為不知，是以異議人非不得由上
    開舉發通知單上所載之內容，依指示於97年12月24日前之應
    到案期限內，前往應到案處所板橋監理站繳納罰鍰或提出申
    訴，然異議人竟未依上開舉發通知單之記載，於應到案日期
    前逕行繳納罰鍰或提出申訴，而已逾越應到案期限60日以上
    ，原處分機關依法逕行開立裁決書，對異議人裁處罰鍰4,50
    0 元並記違規點數3 點，於法即無不合。次依行政程序法第
    101 條第1 項規定，行政處分如有誤寫、誤算或其他類此之
    顯然錯誤者，處分機關得隨時或依申請更正之。而上開車牌
    號碼之誤載亦經臺北縣政府警察局海山分局以98年11月18日
    北縣警海交裁字第0980047587號書函更正為「QCH-838 」，
    足認上開舉發通知單車牌號碼「QCH-833 」之記載確係舉發
    警員一時筆誤所致無疑，而上開誤載既經製單舉發之臺北縣
    政府警察局海山分局發函更正，自不影響上開舉發通知單之
    效力，更無礙本案事實之認定。況異議人係於本件交通違規
    發生後旋即為警攔停製單舉發，並當場收受上開舉發通知單
    ，當不致僅因車牌號碼之誤載而對交通違規事實之同一性有
    所誤認，從而異議人履行上開舉發通知單內容之期限及地點
    ，仍應依上開舉發通知單上所載之「應到案日期」及「應到
    案地點」為準，尚不因無礙本案事實認定之誤載與更正，而
    異其標準。
五、綜上所述，本件事證明確，異議人上開駕車行經有燈光號誌
    管制之交岔路口闖紅燈之違規事實，洵堪認定。是以原處分
    機關據以援引前揭規定，並參酌違反道路交通管理事件統一
    裁罰基準表之規定，裁處異議人罰鍰4,500 元，並記違規點
    數3 點，於法並無何違誤或不當之處。本件異議為無理由，
    應予駁回。
據上論斷，應依道路交通案件處理辦法第19條，裁定如主文。
中    華    民    國    99    年    7     月    7     日
                  交通法庭  法  官  錢衍蓁
上列正本證明與原本無異。
如不服本裁定，應於裁定送達後五日內敘明抗告理由，向本院提
出抗告狀。
                            書記官  劉靜慧
中    華    民    國    99    年    7     月    8     日

司法院資訊處製作；財團法人民間司法改革基金會備份。
